# 股权并购业务咨询（急!!!)

提问人：breakbondage 时间：2011-08-08 14:14:02
业务探讨：
A公司收购一家公司的100%的股权，收购协议约定按照评估值作为股权支付的依据，评估是去年 7 月评估的，被收购公司的账面价值1 亿元，评估净值为1.2亿元，今年 6 月进行债权债务交割,这中间过渡期损益亏损0.1亿元，这个过渡期损失由收购方承担,即收购价款不变,请问，在资产交割时收购方和被收购方账务如何处理?合并报表时如何处理？

回答人：chenyiwei
回复 ceilinyu 的帖子
需要注意：在个别报表层面确认长期股权投资，应当按照合并成本（1.2亿元现金）计量。按照常理，购买方在明知被购买方于过渡期内发生亏损的情况下仍按原定价格进行交易，就是预期多付部分是可以通过以后的经营分红、股权转让等方式收回的，所以不应在个别报表层面立即确认营业外支出0.1亿元。当然，期末需要对合并报表层面确认的商誉和个别报表层面的该项长期股权投资进行减值测试，确实发生了减值的，可以对商誉和长期股权投资计提减值准备处理。

回答人：chenyiwei
回复 ceilinyu 的帖子
长期股权投资应按合并成本进行初始计量。在合并报表层面，这部分差额会形成商誉或者负商誉，如果是商誉，则期末应当进行减值测试。

回答人：chenyiwei
回复 songxiaomincpa 的帖子
收购总价不变，但因为过渡期亏损导致所取得的净资产减少，应该是形成商誉而不是负商誉。
如果反过来，过渡期内盈利但收购价不变，则可能形成应计入营业外收入的负商誉：如果此时是控股合并，则该营业外收入体现在合并报表层面，个别报表层面不体现；如果是吸收合并或者新设合并，则直接体现在个别报表层面。

提问人：ceilinyu 时间：2011-08-09 08:59:13
回复 chenyiwei 的帖子
如果是合并方的谈判能力较弱,"超过实际价值多付的部分款项"也能这样处理吗?个人理解:
1 、如果因谈判能力弱，未能预计过渡期间产生损益部分，但因协议约定过渡期间损益由受让方承担或享有，这部分损益对于合并方来说属于“营业外收支”，计入“营业外收入/支出” 2、如果属于非上述因素影响，例如因过渡期经营产生的损益且合并方在拟定收购计划时已能预计的部分可以计入长期股权投资成本。 我的理解对吗？

回答人：chenyiwei
准则中并未如此规定，事实上也难以取得客观证据来明确区分这两种情况。

提问人：songxiaomincpa 时间：2013-01-04 22:16:35
回复 chenyiwei 的帖子
陈老师：如果这里是A公司吸收合并这个公司，被收购公司过渡期损益亏损0.1亿元，A公司应该如何进行账务处理。

回答人：chenyiwei
在该公司构成业务的前提下，按购买日各项可辨认资产、负债的公允价值对其初始计量，与合并成本之间的差额为商誉或者负商誉。
即此时在个别报表层面需确认商誉或负商誉，就是把控股合并中合并报表层面的处理运用过来。